【裁判字號】    97,苗簡,120
【裁判日期】    970529
【裁判案由】    清償借款
【裁判全文】
臺灣苗栗地方法院民事簡易判決         97年度苗簡字第120號
原      告  甲○○
                        116.
被      告  乙○○
訴訟代理人  丙○○
上列當事人間請求清償借款事件，本院於民國97年5 月6 日言詞
辯論終結，判決如下：
    主  文
原告之訴及假執行之聲請均駁回。
訴訟費用新臺幣伍仟肆佰元由原告負擔。
    事實與理由
一、原告主張：兩造之父親陳萬元於民國78年間出售名下土地，
    並將出售價金分別贈與子女，其中贈與原告之新臺幣（下同
    ）50萬元由父親陳萬元暫時保管，嗣被告因急需用錢而向原
    告借貸，原告父親陳萬元於78年間徵得原告同意後，將50萬
    元交付被告，兩造並未約定何時還款，被告至今未歸還，經
    原告多次口頭催告返還仍一再搪塞，爰依消費借貸之法律關
    係提起本訴。並聲明：(一)被告應給付原告新臺幣50萬元及自
    起訴狀繕本送達之翌日至清償日止，按年息百分之5 計算之
    利息。(二)原告願供擔保請准宣告假執行。
二、被告則以：被告未曾自兩造父親陳萬元處借貸屬於原告之50
    萬元，原告亦未曾交付50萬元與被告，對原告所稱兩造父親
    將出售土地之價金分贈子女，並於徵得原告同意後將屬於原
    告之50萬借與被告一事並不知悉。證人丁○○○謂兩造父親
    和母親常講有拿50萬給被告，並要被告還給原告等語，證人
    未親眼看到，僅係傳聞證據，無法證明被告有無向原告借款
    ，亦無從證明原告曾交付50萬元與被告。退一步言，縱原告
    主張之借貸事實存在，兩造於78年間成立借貸關係，迄今已
    罹於15年消滅時效，被告得拒絕給付等語置辯。並聲明：駁
    回原告之訴。
三、按當事人主張有利於己之事實者，就其事實有舉證之責任，
    民事訴訟法第277 條前段定有明文。民事訴訟如係由原告主
    張權利者，應先由原告負舉證之責，若原告先不能舉證，以
    證實自己主張之事實為真實，則被告就其抗辯事實即令不能
    舉證，或其所舉證據尚有疵累，亦應駁回原告之請求（最高
    法院17年上字第917 號判例可資參照）。次按消費借貸者，
    謂當事人一方移轉金錢或其他代替物之所有權於他方，而約
    定他方以種類、品質、數量相同之物返還之契約，民法第47
    4 條第1 項定有明文。故消費借貸係要物契約，於當事人合
    意外，尚須交付金錢或其他代替物，以移轉其所有權於他方
    ，始能成立。查原告主張兩造間有消費借貸關係，且已由兩
    造父親交付50萬與被告，既為被告所否認，原告自應舉證證
    明上開事實。證人丁○○○到庭原證稱：我是原告的姊姊，
    78 年 父親有賣4 甲多土地，賣了4 百多萬元，父親沒有說
    要把這些錢送給原告等語（見本院卷第24頁），經原告稱：
    「我父親有給我們50萬元。」後，證人丁○○○雖又改稱：
    父親有給原告50萬元，前面沒有提到是忘記了，原告提到我
    才想到，那50萬元拿去給被告的太太一起買住宅地，這些事
    情我沒親眼看到，是我父親跟我講的，我沒有親眼看到拿錢
    給被告等語（見本院卷第24至26頁）。證人丁○○○就兩造
    父親陳萬元於78年出售土地後，有無贈與原告50萬元乙節，
    前後證述不一致，已難採信，又證人丁○○○之證詞，僅係
    傳聞而已，自難據以認定被告有向原告借款或原告已交付50
    萬元與被告之事實。而原告除證人丁○○○外，就其所主張
    之事實，未能具體指陳舉證，原告前開主張自難認為真實。
四、按債權未定清償期者，債權人得隨時請求清償，為民法第35
    5 條所明定，是此項請求權自債權成立時即可行使，依民法
    第128 條之規定，其消滅時效應自債權成立時起算。而民法
    第478 條規定，消費借貸之貸與人得定1 個月以上之相當期
    限，催告返還。係給予借用人1 個月之恩惠期間，亦即借用
    人於該期間屆滿後，始負遲延責任。是以該條規定與消滅時
    效應自何時起算並無必然關連，僅為債務人應負遲延責任之
    起點，而非計算消滅時效期間之起點（最高法院96年度台上
    字第1432號判決參照）。查原告主張其於78年間借予被告50
    萬元，未約定何時還款（見本院卷第18至19頁），縱認借款
    一事屬實，原告請求被告清償借款之請求權，自78年間借款
    與被告後即可行使，其消滅時效期間依民法第125 條規定為
    15 年 ，原告卻遲至97年1 月22日始起訴請求，顯已罹於15
    年之請求權時效，被告抗辯原告請求權已罹於時效而消滅，
    即屬可採，是原告依消費借貸之法律關係請求被告給付50萬
    元，亦無理由，不應准許。
五、綜上，原告依消費借貸之法律關係，請求被告給付原告50萬
    元，及自起訴狀繕本送達翌日即97年3 月6 日起至清償日止
    ，按年息5 ％計算之利息，為無理由，應予駁回。又原告之
    訴既經駁回，則其假執行之聲請已失所依附，應併駁回。
六、兩造其餘攻擊、防禦方法及就證人之證詞、陳述所為指摘，
    經審酌結果，於本件判決結論均無影響，爰不一一論述，附
    此敘明。
七、訴訟費用負擔之依據：民事訴訟法第78條。
中    華    民    國    97    年    5     月    29    日
              苗栗簡易庭法  官  吳國聖
以上正本係照原本作成。
如對本判決上訴，須於判決送達後20日內向本院提出上訴狀。
                        書記官  葉俊宏
中    華    民    國    97    年    5     月    29    日


司法院資訊處製作；財團法人民間司法改革基金會備份。
